【裁判字號】    96,易,6060
【裁判日期】    970314
【裁判案由】    加重竊盜
【裁判全文】
臺灣臺中地方法院刑事判決              96年度易字第6060號
公  訴  人  臺灣臺中地方法院檢察署檢察官
被      告  己○○
                    （現另案於臺灣臺中監獄執行中）
            乙○○
上  一  人
選任辯護人  黃翎芳律師
            陳姝樺律師
上列被告因加重竊盜案件，經檢察官提起公訴（九十六年度偵字
第八二七九、一五七一四號），本院判決如下：
    主    文
己○○攜帶兇器竊盜，未遂，處有期徒刑柒月，減為有期徒刑
月又拾伍日，如易科罰金，以新臺幣壹仟元折算壹日。扣案如附
表所示之物，沒收。
乙○○幫助攜帶兇器竊盜，未遂，處有期徒刑伍月，如易科罰金
，以新臺幣壹仟元折算壹日，減為有期徒刑貳月又拾伍日，如易
科罰金，以新臺幣壹仟元折算壹日。
    犯罪事實
一、己○○於民國（下同）八十九、九十一年間因犯強盜、竊盜
    罪，分別經台灣高等法院台中分院、本院判處有期徒刑二年
    七月、二年並均確定，二案接續執行，於九十五年一月二十
    六日假釋出監（刑期至九十六年三月十三日始期滿，現正執
    行另案竊盜罪所處有期徒刑二年十月及撤銷上開假釋所餘殘
    刑有期徒刑一年一月又十五日）；乙○○於八十八年間曾犯
    竊盜、槍砲彈藥刀械管制條例、毒品危害防制條例罪，分別
    經本院、最高法院、本院判處有期徒刑五月、五年八月、四
    月並均確定，嗣定其應執行有期徒刑六年二月，於九十四年
    六月二十一日假釋出監（刑期至九十六年七月三十一日始期
    滿），詎均不知悔改。己○○因欲竊取車輛以供載運另竊取
    他人之物品，竟意圖為自己不法之所有，於九十六年三月十
    三日凌晨二時二十分許，駕駛車牌號碼不詳之自用小客車搭
    載知情己○○欲竊取車輛之乙○○，並攜帶己○○所有內裝
    客觀上足供為兇器使用之十八吋活動扳手一支、二十公分活
    動扳手一支、尖嘴鉗一支、老虎鉗一支、螺絲起子三支、錐
    子一支、小槌子一支、剪刀二支及手電筒一支、打火機一個
    之黑色袋子一只，由台中縣東勢鎮出發前往台中市尋找行竊
    目標，嗣於同日凌晨三時十分許，車抵台中市○區○○○街
    五十五號附近，己○○尋得停放在台中市○區○○○街五十
    五號前，鄭啟榮所有由戊○○、鄭啟榮兄弟共同使用車牌號
    碼2813—DK號自用小客車之行竊目標，遂將所駕駛車牌號碼
    不詳自用小客車停放在車牌號碼2813—DK號自用小客車之後
    約一百餘公尺處，於欲下車時告知乙○○在車上等候，待其
    竊得該車時，乙○○再駕駛車牌號碼不詳自用小客車跟隨其
    所竊得該車一同離去，乙○○明知己○○欲竊取該車，竟基
    於幫助之犯意，予以應允，對己○○竊車行為施以助力以利
    己○○竊取該車，而在車上等候，己○○隨即攜帶內裝上開
    物品之黑色袋子一只下車至車牌號碼2813—DK號自用小客車
    停放處，先持螺絲起子打開該車引擎蓋斷電，並將引擎蓋蓋
    上，再持另一支螺絲起子撬損該車右前門鎖，然後打開右前
    車門進入該車副駕駛座再移位至駕駛座上，復持剪刀剪斷方
    向盤機柱下方配線並接線，及持螺絲起子轉動電門等（毀損
    部分未據戊○○提出告訴），正著手竊取該車之際，因誤觸
    該車警報器致發出聲響，適戊○○在台中市○區○○○街五
    十五號三樓住處聽聞警報器發出聲響，乃走至落地窗往下查
    看，見該車內有人影即大聲吆喝，己○○隨即打開右前車門
    下車並往台中市○○街一六一巷十弄方向逃逸，至其所駕駛
    車牌號碼不詳自用小客車停放處，然後駕駛該自用小客車離
    去致未得逞，而乙○○在車牌號碼不詳自用小客車內聽聞警
    報器發出聲響，因恐遭人發現，乃下車逃往台中市○○○路
    與存中街口綠十八公園處，戊○○大聲吆喝後，隨即拿取機
    車鑰匙下樓，另甲○○在台中市○區○○○街五十五號二樓
    住處因聽聞警報器發出聲響，及戊○○大聲吆喝，亦打開窗
    戶往下查看，見己○○往台中市○○街一六一巷十弄方向逃
    逸，待戊○○下樓後告知己○○逃逸方向，戊○○隨即騎乘
    機車追趕至台中市○○○路與存中街口綠十八公園處，見乙○○一人在該處，乃詢問乙○○為何要動伊車子，乙○○則
    予否認，雙方發生追逐至台中市○○○路與福人街口處時，
    為據報員警前往該處查獲，並將乙○○帶回車牌號碼2813—
    DK號自用小客車停放處現場，扣得己○○所有供本件竊盜犯
    罪所用如附表所示之物，且經警在該車右前車門上採獲指紋
    乙枚，經送請內政部警政署刑事警察局鑑驗結果，與該局檔
    存己○○指紋卡右拇指指紋相符，而查悉上情。
二、案經臺中市警察局第一分局報請臺灣臺中地方法院檢察署檢
    察官偵查起訴。
    理    由
一、上揭犯罪事實，業據被告己○○於本院審理時坦承不諱，核
    與證人即被害人戊○○於九十六年十二月二十一日本院審理
    行交互詰問時具結證稱：案發當時伊在住處（三樓）書房看
    書，聽到車子警報器在叫，就走到落地窗往下看，看到車子
    一閃一閃，警報器在叫，車內有人影，就吆喝很大聲，看到
    裡面有一上下身均著黑衣服，中等身材的人，從左前門駕駛
    座奪門出去，伊就拿機車鑰匙先追下去，二樓伊姐姐的房客
    （即甲○○）也探頭出來看，跟伊說從巷子（按即存中街一
    六一巷十弄）跑去，伊就騎摩托車追上去，後來騎到忠明南
    路與福人街（按應係存中街）口綠十八公園，看到被告乙○○，乙○○當時穿黑色的衣服跟褲子，當時乙○○有在喘氣
    的樣子，伊也不知道是否是被告乙○○行竊該車等語，及證
    人甲○○於九十七年一月十六日本院審理行交互詰問時具結
    證稱：案發當時伊在住處房間看電視，先聽到樓下車子的警
    報器在響，然後再聽到三樓戊○○喊抓賊，伊就打開房間門
    ，出去就是窗戶，並打開窗戶往下看，看到一位黑衣黑褲的
    人右轉存中街一六一巷十弄，過約一分鐘，戊○○下樓，伊
    就告訴戊○○剛剛有看到一位黑衣黑褲的人右轉往存中街一
    六一巷十弄跑，戊○○隨即騎機車往伊指的方向追過去，後
    來警車有到伊家大樓樓下等語之情節相符，並有車牌號碼28
    13—DK號自用小客車遭破壞之照片五張、扣案如附表所示之
    物照片一張、證人即被害人戊○○所繪現場圖一紙附卷及被
    告己○○所有供本件竊盜犯罪所用如附表所示之物扣案可憑
    ；且經警在車牌號碼2813—DK號自用小客車右前車門上採獲
    指紋乙枚，經送請內政部警政署刑事警察局鑑驗結果，與該
    局檔存己○○指紋卡右拇指指紋相符，亦有臺中市警察局第
    一分局現場勘察報告一紙及內政部警政署刑事警察局九十六
    年三月三十日刑紋字第0960043962號鑑驗書影本一紙附卷可
    考，足見被告己○○之自白與事實相符，事證明確，其加重
    竊盜未遂之犯行堪以認定。另訊之被告乙○○矢口否認有何
    幫助加重竊盜未遂之犯行，辯稱：案發當天雖是己○○駕車
    載伊從台中縣東勢鎮前來台中市，但己○○並沒有向伊說要
    來台中市做什麼，後來車抵台中市○○○路與存中街口綠十
    八公園處，己○○叫伊下車並告以要去找朋友，伊就以公用
    電話打電話給丁○○，請丁○○來載伊，伊在該處等候時，
    見戊○○騎機車前來，問伊為何動他的車子，伊說沒有，因
    見戊○○手持一支棍子，好像要打伊，伊就跑開，戊○○騎
    乘機車追伊，伊跑到台中市○○○路與福人街口處時，剛好
    警察前來，並不知己○○有行竊他人車輛，且如果伊知道己○○要去行竊他人車輛，伊就不會與己○○前來台中市云云
    。惟查被告乙○○於九十六年三月十三日偵查中供稱：「（
    問：你住潭子為何會到大忠南路來？）我們之前在台中逛要
    看女孩子，我朋友放我在那裡，我在那裡等我朋友丁○○，
    女的，她住東勢鎮，因為她是我的另一個女朋友，我在凌晨
    二點多打電話給她，我手機0000000000，她電話我是打0000
    000，中間的號碼不知道（依被告乙○○於九十六年三月十
    三日警詢時供稱該行動電話號碼為0000000000）。」等語，
    然經檢察官於偵查中調閱丁○○所持用行動電話號碼000000
    0000號之通聯紀錄所示，被告乙○○所持用行動電話號碼00
    00000000號自九十六年三月十二日起至同年月十三日上午九
    時止，均無與丁○○所持用行動電話號碼0000000000號聯絡
    ，有通聯調閱查詢單一份附卷可稽，嗣被告乙○○於九十六
    年十二月二十一日本院審理時則供稱：伊在該處等候，後來
    警察前來時，伊還沒有打電話給丁○○等語，復於九十七年
    一月二十三日本院審理時改稱：伊在該處等候時，是用公共
    電話打給丁○○，為何丁○○通話紀錄沒有該公共電話紀錄
    伊不知道等語，可見前後所辯不一，則被告乙○○辯以伊在
    台中市○○○路與存中街口綠十八公園處等候丁○○前來載
    伊云云，自難採信。且依被告乙○○上開所辯，被告己○○
    駕車載其至台中市○○○路與存中街口綠十八公園處，時值
    凌晨三時左右，已三更半夜，衡情被告己○○豈有要其下車
    並告以要去找朋友而獨自留下其一人在該處之理，實與常情
    有違。又依證人即被告己○○於九十七年一月二十三日本院
    審理行交互詰問時具結證稱：「我現在要承認，案發當天是
    我與乙○○共同開車去，是我開我媽媽的車（TOYOTA1500CC
    的車），是我下車偷，我把旁邊的門撬開要偷車子，防盜器
    響後，我就跑走，乙○○在車上，等我偷到車，我要乙○○
    幫我把我的車開走，當時我的車是停在離我要偷車的地方約
    一、二百公尺，我是用一字扳手（按應係一字螺絲起子）去
    轉電門，警報器響後，我就打開車門跑了，我跑進巷道，繞
    一圈回到我車子停放處，我沒有看到乙○○我就把車子開走
    了，當時我也是穿黑衣黑褲。我開來的車子停放地點距被害
    人的車子約一、二百公尺，當時乙○○留在我車上」、「（
    問：你何時向乙○○說當你偷到車請乙○○幫你把車開走？
    ）是案發我下車時我告訴乙○○，從東勢鎮出發時我就有跟
    乙○○說我要去偷車，乙○○回答我說喔，我們就從東勢鎮
    ○路開車到台中市看到被害人的車，我停車的位置如證人提
    出之現場圖我所繪的位置，我有跑一小圈，我記得我往回跑
    ，繞一圈回到我停車的地方，就是從存中街一六一巷十弄左
    轉一六一巷再右轉存中街跑回我原來停車的地方。」、「（
    問：你當時停車的地方，是否可以看到你偷車的地方？）應
    該可以。我下車時有向乙○○講說如果我偷到車子，你就開
    我的車子，跟著我偷到的車子走。」、「（問：你之前有無
    與乙○○說偷到車子後要如何處理？）我偷車子是因為我打
    算要用偷來的這輛車去載我要去偷的別的東西，因為做案不
    可能用自己的車子，我沒有跟乙○○說要如何處理該偷來的
    車子，案發當天是我打電話給乙○○，要他來東勢，目的為
    何我忘記了，我只記得我們就開車來台中偷車。」、「【問
    ：你於九十六年十二月二十一日開庭時說你不認識乙○○？
    （被告己○○於九十六年十二月二十一日本院審理時供稱：
    伊認罪，當天是伊自己開車去，先用彎彎的螺絲起子打開引
    擎蓋斷電，然後蓋起來，之後再用一字螺絲起子破壞車門，
    要偷音響，並不認識乙○○等語。）】那時我是想說我自己
    一個人扛就可以了。」、「（問：為何今天又不想自己一個
    人扛？）因為我不想案件再繼續拖下去開庭。」等語，可知
    被告己○○因欲竊取車輛以供載運另竊取他人之物品，故欲
    前來台中市尋找車輛以供竊取，而於案發當天駕駛車牌號碼
    不詳之自用小客車搭載被告乙○○，自台中縣東勢鎮出發時
    ，已告知被告乙○○伊要去竊車，經被告乙○○回答說喔，
    此時被告乙○○已知情被告己○○要前來台中市尋找車輛目
    標以供竊取，仍願陪同己○○前來台中市（按被告己○○既
    向被告乙○○說伊要去竊車，經被告乙○○僅回答說喔，並
    未再有何其他表示，可見被告乙○○僅係知情被告己○○獨
    自一人要去竊車，尚難認被告乙○○有與被告己○○共謀竊
    取他人車輛之犯意），經車抵台中市○區○○○街五十五號
    附近，由被告己○○尋得停放在台中市○區○○○街五十五
    號前車牌號碼2813—DK號自用小客車之行竊目標，遂將所駕
    駛車牌號碼不詳自用小客車停放在該自用小客車之後約一百
    餘公尺處，於欲下車時告知被告乙○○在車上等候，待其竊
    得該車時，被告乙○○再駕駛車牌號碼不詳自用小客車跟隨
    其所竊得該車一同離去，經被告乙○○予以應允，而在車上
    等候（按被告己○○停車之處既距車牌號碼2813—DK號自用
    小客車停放處約一百餘公尺，且被告乙○○係在車上等候，
    尚難認被告乙○○係擔任把風工作），被告己○○隨即攜帶
    內裝上開物品之黑色袋子一只下車至車牌號碼2813—DK號自
    用小客車停放處行竊該車，顯見被告乙○○明知被告己○○
    欲竊取該車，竟基於幫助之犯意，對被告己○○竊車行為施
    以助力以利被告己○○竊取該車，應無置疑。至於證人戊○○於九十七年一月十六日本院審理行交互詰問時雖具結證稱
    ：伊在臺中市○○○路與存中街口遇到穿黑衣黑褲的人（即
    被告乙○○）與伊在樓上往下看時，看到竊嫌打開車門逃逸
    時所穿的衣服、身材都很像，因為很像所以伊確認是同一人
    等語，惟其於九十六年十二月二十一日本院審理行交互詰問
    時已具結證稱：伊也不知道是否是被告乙○○行竊該車等語
    ；另證人甲○○於九十七年一月十六日本院審理行交互詰問
    時雖具結證稱：當時伊從二樓往下看，看到一位穿黑衣黑褲
    的人跑過去，雖然沒有看到這個人的五官，只有看到這個人
    所穿的衣服、身材跟髮型，但與伊當天在警局指認的乙○○
    ，因為所穿的衣服、身材、髮型相同，所以伊能確認是同一
    人等語，惟其於九十七年二月二十九日本院審理時則具結證
    稱：當時伊看到跑過去的人，上衣有露出手肘（手肘至手掌
    的手臂前端），所以應該是短的，但他的袖子是否有捲起來
    伊不清楚，而伊去警局做筆錄時，看到乙○○是穿黑色的長
    袖上衣，因為當時伊也不知道有另一位嫌疑犯，所以伊現在
    不能確認跑過去的人是否為乙○○等語，可見證人戊○○、
    甲○○並無法確認自車牌號碼2813—DK號自用小客車內跑出
    去之男子是否為乙○○，且證人戊○○、甲○○係自樓上往
    下查看，應無法看清自該車內跑出去之男子之臉部，而被告
    己○○、乙○○體型相似，均著黑衣黑褲，又依被告己○○
    堅稱係其一人下手行竊，被告乙○○則留在車上等候等情，
    復為被告乙○○始終否認有參與下手行竊該車之事，應認自
    該車內跑出去之男子係被告己○○無訛。又證人戊○○於九
    十六年十二月二十一日本院審理行交互詰問時另具結證稱：
    伊在綠十八公園處，見到乙○○，就跟乙○○說以後不要動
    伊的東西，乙○○回答說大哥以後不會了等語，惟依證人即
    被告己○○之上開證述，此僅足以證明被告乙○○知情被告
    己○○行竊車牌號碼2813—DK號自用小客車，尚難遽為被告
    乙○○確有參與下手行竊該車之不利認定。是被告乙○○上
    開所辯，無非事後卸責之詞，不足採信，事證亦臻明確，其
    幫助加重竊盜未遂之犯行堪以認定。
二、按刑法第三百二十一條第一項第三款之攜帶兇器竊盜罪，係
    以行為人攜帶兇器竊盜為其加重條件，此所謂兇器，其種類
    並無限制，凡客觀上足對人之生命、身體、安全構成威脅，
    具有危險性之兇器均屬之，且祇須行竊時攜帶此種具有危險
    性之兇器為已足，並不以攜帶之初有行兇之意圖為必要（最
    高法院七十九年台上字第五二五三號判例可資參照）。查被
    告己○○攜帶至現場之十八吋活動扳手一支、二十公分活動
    扳手一支、尖嘴鉗一支、老虎鉗一支、螺絲起子三支、錐子
    一支、小槌子一支、剪刀二支，並以其中螺絲起子、剪刀等
    持之行竊，該活動扳手、尖嘴鉗、老虎鉗、螺絲起子、錐子
    、小槌子、剪刀，均係屬鐵質，質地堅硬或銳利，有該扣案
    物品照片一張附卷可參，顯見被告己○○所攜帶並持以行竊
    之上開活動扳手、尖嘴鉗、老虎鉗、螺絲起子、錐子、小槌
    子、剪刀，在客觀上對人之生命、身體、安全構成威脅，而
    具有危險性，堪認足供為兇器使用無疑。核被告己○○所為
    ，係犯刑法第三百二十一條第二項、第一項第三款之攜帶兇
    器竊盜未遂罪。被告己○○已著手竊取被害人戊○○所使用
    車牌號碼2813—DK號自用小客車，惟尚未得手，為未遂犯，
    按既遂犯之刑減輕之。另被告乙○○基於幫助犯意，參與被
    告己○○竊取該車之構成要件以外行為，核其所為，係犯刑
    法第三十條第一項前段、第三百二十一條第二項、第一項第
    三款之幫助攜帶兇器竊盜未遂罪。被告乙○○幫助被告己○○犯攜帶兇器竊盜未遂罪，為幫助犯，依刑法第三十條第二
    項之規定減輕其刑，並遞減之。公訴意旨以：被告乙○○、
    己○○共同基於意圖為自己不法所有之犯意聯絡，於上開時
    地，利用上揭工具，共同破壞車牌號碼2813—DK號自用小客
    車之右前門鎖，進入車內後，剪斷方向盤機柱下方配線，欲
    竊取該車，因觸動該車警報器，為戊○○及其鄰居甲○○發
    覺，被告乙○○、己○○隨即逃離現場而未遂，因認被告乙○○共同涉犯刑法第三百二十一條第二項、第一項第三款之
    攜帶兇器竊盜未遂罪等語。惟查被告乙○○明知被告己○○
    欲竊取該車，竟同意在車上等候，待被告己○○竊得該車時
    ，再駕駛車牌號碼不詳自用小客車跟隨被告己○○所竊得該
    車一同離去，而基於幫助之犯意，對被告己○○竊車行為施
    以助力以利被告己○○竊取該車等情，已如上述，應認被告
    乙○○係犯幫助攜帶兇器竊盜未遂罪，是公訴意旨上開認定
    ，容有誤會，併此敘明。爰審酌被告己○○有強盜、竊盜前
    科，被告乙○○有竊盜、槍砲彈藥刀械管制條例、毒品危害
    防制條例前科（見卷附臺灣高等法院被告二人前案紀錄表）
    ，及其等犯罪之動機、目的、手段、對社會所生危害，迄未
    賠償被害人戊○○損失，與被告己○○於本院審理時坦承犯
    行，所犯情節較重，被告乙○○基於幫助犯意，所犯情節較
    輕，惟迭於警詢、偵查中及本院審理時均否認犯行，供詞反
    覆不一，犯後態度不佳等一切情狀，分別量處被告己○○、
    乙○○有期徒刑七月、五月，並就被告乙○○部分，諭知易
    科罰金之折算標準，以示懲儆。又被告己○○、乙○○犯罪
    時間均在九十六年四月二十四日以前，查無中華民國九十六
    年罪犯減刑條例不予減刑之情形，均應依同條例第二條第一
    項第三款之規定減其宣告刑二分之一，即分別減為有期徒刑
    三月又十五日、二月又十五日，並均諭知易科罰金之折算標
    準。扣案如附表所示之物，係被告己○○所有，且為其供
    本件竊盜犯罪所用之物，已據其供明在卷，依法併予宣告沒
    收。
三、據上論斷，應依刑事訴訟法第二百九十九條第一項前段，刑
    法第三十條第一項前段、第三百二十一條第二項、第一項第
    三款、第二十五條第二項、第三十條第二項、第四十一條第
    一項前段、第三十八條第一項第二款，中華民國九十六年罪
    犯減刑條例第二條第一項第三款、第七條、第九條，判決如
    主文。
本案經檢察官丙○○到庭執行職務。
中    華    民    國    97    年    3     月    14    日
                  刑事第一庭    法  官  朱光國
上正本證明與原本無異。
如不服本判決，應於收受送達後10日內向本院提出上訴書狀（應
敘述具體理由並附繕本）。
上訴書狀如未敘述理由，應於上訴期間屆滿後20日內補提理由書
於本院。
                                書記官  張孝妃
中    華    民    國    97    年    3     月    14    日
附表：
黑色袋子一只、十八吋活動扳手一支、二十公分活動扳手一支、
尖嘴鉗一支、老虎鉗一支、螺絲起子三支、錐子一支、小槌子一
支、剪刀二支、手電筒一支、打火機一個
附錄論罪科刑法條：
刑法第321條：
犯竊盜罪而有左列情形之一者，處 6 月以上、 5 年以下有期徒
刑：
一  於夜間侵入住宅或有人居住之建築物、船艦或隱匿其內而犯
之者。
二  毀越門扇、牆垣或其他安全設備而犯之者。
三  攜帶兇器而犯之者。
四  結夥三人以上而犯之者。
五  乘火災、水災或其他災害之際而犯之者。
六  在車站或埠頭而犯之者。
前項之未遂犯罰之。


司法院資訊處製作；財團法人民間司法改革基金會備份。
